【裁判字號】    88,易,2871
【裁判日期】    890712
【裁判案由】    詐欺
【裁判全文】
臺灣臺北地方法院刑事判決                        八十八年度易字第二八七一號
    公  訴  人  臺灣臺北地方法院檢察署檢察官
    被      告  丙○○
                甲○○
                丁○○原名鄭.
右列被告因詐欺案件，經檢察官提起公訴（八十八年度偵字第一一九號），本院判決
如左：
    主  文
丙○○、甲○○共同意圖為自已不法所有，以詐術使人將本人之物交付，各處有期徒
刑參月。
丁○○免訴。
    事  實
一、丙○○、甲○○係夫妻關係，經營上海正義壽器有限公司（下稱正義公司，設於
    台北市○○○路三八六號），從事代辦墓園及治喪事宜，於民國七十九年二月間
    ，二人明知坐落台北市○○區○○段四小段四六四地號山坡地（檢察官誤載為四
    六八地號，重測前為頂北投段十八分小段四八二之一地號，），非丁○○（曾於
    民國七十四年間因盜賣國有土地，供造墓使用，犯竊佔罪，經台灣高等法院判處
    有期徒刑三月確定，於七十五年十一月廿七日執行完畢。復於七十九年間因在公
    有山坡地整地營造墓穴設置工作物，違反山坡地保育利用條例，經台灣高等法院
    判處有期徒刑一年六月確定，於八十二年十一月十八日執行完畢。）所有，並無
    使用權。丙○○、甲○○竟乘乙○○之父張寅東死亡，正覓地造墓之機會，乃與
    丁○○楊基於意圖為自已不法所有之犯意聯絡，由丁○○出具土地使用權證明書
    ，交由丙○○、甲○○，轉交予乙○○，二人並向乙○○佯稱該土地為鄭長興所
    有，使用權無虞，以此為詐術，使乙○○陷於錯誤，分別於七十九年二月二十八
    日、四月十一日支付造墓費及治喪費，計新台幣（下同）五十四萬元，並由丁○○營造夫妻墓穴，又於八十三年間乙○○之母張王秀英死亡後，由丙○○處理喪
    葬，丁○○處理造墓等事宜，由甲○○再收取十八萬元之喪葬及造墓費用。嗣於
    八十六年十月十六日台北市政府以府社七字第八六○六八二九○○○號公告上開
    墓園係違反墳墓設置管理條例所設之墓園，應於三個月內遷葬，否則將處以罰鍰
    並代為遷葬，乙○○始知受騙。
二、案經被害人乙○○訴請臺灣臺北地方法院檢察署檢察官偵查起訴。
    理  由
壹、有罪部分：
一、訊據被告丙○○並不否認在右揭時、地經營正義公司將丁○○所竊佔之墓地賣與
    告訴人乙○○並收喪葬等費用等事實，惟矢口否認有詐欺犯行，被告丙○○辯稱
    ：「當時系爭土地先取得鄭長興（即丁○○）所出具的使用權證明書並經鄰里長
    出具證明，之後才為乙○○辦理喪事。．．，」、「該地有二百多坪，當時鄭興
    長出具永久使用證明書，而且在事後可造墓園並下葬，故我認為沒有問題。當時
    那墓地價格便宜，風水景觀又好，故買的人很多，當時連鄰里長都認為是鄭長興
    的地。」、「．．乙○○母親死後的喪葬費用並不包括該土地及墓園的費用，當
    時在七十九年間設立墓地替告訴人父親下葬及八十三年間為告訴人母親下葬都很
    順利，期間都無地主出來抗議，這些業務及家屬安葬事宜都由我負責處理，．．
    鄭長興非我公司員工，我只是因這地和他接觸。」云云，被告甲○○辯稱：「公
    司是我公公婆婆開的，我只是在公司負責收錢，不知其他的事情，告訴人乙○○
    有交給我錢，．．。我從未與告訴人談過係爭墓地之事，我在公司沒有職稱，這
    是家族企業．，」云云。惟查，被告丙○○、甲○○與丁○○右揭詐欺事實業經
    告訴人於偵查中指述：「我買地時有向楊的太太（被告甲○○）詢問有無所有權
    證明，楊太太告訴我只要把的買賣資料留下來使用絕對沒問題」（見偵續一一九
    號卷第十七頁背面）、「（問你父母埋葬地點是在七十九年間即已做好夫妻墓）
    是，七十九年初我父親去世我找了丙○○做了夫妻墓，後我母親張王秀英在八十
    三年過世，就葬在同一墓地，在我母親下葬前墓園景觀均相同」、「如果我知道
    是國有地不可能以高價買入，當時甲○○拿墓園使用證明給我，我向她要土地所
    有權狀，他稱這是私有地只要我好好保留使用證明即可，楊告訴我是私有地，我
    才高價向他買」（見偵續一一九號卷第四十三頁）綦詳，並有其所提出之喪葬、
    造墓費用收據、丁○○所出具之土地使用權證明書、八十六年十月十六日府社七
    字第八六０六八二九０００號台北市政府公告、台北市○○區○○段四小段四六
    四地號山坡地土地登記謄本、及本院於調查時被告所提出之台北市葬儀商業同業
    公會之證明書內載「．自民國四十年至今，喪家購買私有山林地作為墓園使用，
    皆由土地所有人發予永久使用證明書乙紙，即完成買賣行為，實因山林地無法以
    小坪數分割之故．，」、本院八十九年四月二十四日勘驗筆錄（含現場照片二紙
    ）、台北市士林地政事務所函及土地複丈成果圖在卷可按，被告二人經營喪葬業
    多年，對於買賣墓地必需由「所有權人」出具永久使用證明，應知之甚詳，明知
    前開土地非被告丁○○所有，竟意圖為自已不法之所有，將之出售予不知情之告
    訴人，其等詐欺犯意明確，前開辯詞顯係事後卸責之詞，難以採信，犯行堪以認
    定，應依法論科。
二、核被告丙○○、甲○○所為係共犯刑法第三百三十九條第一項之詐欺罪，其於七
    十九年及八十三年間先後將告訴人之父母埋葬於夫妻墓穴中並收取費用之行為，
    係基於同一詐欺犯意下之接續行為，僅侵害一個法益，只論以一詐欺罪。被告丙○○、甲○○、丁○○（本案為免訴判決）三人具有犯意聯絡及行為分擔，為共
    同正犯。爰審酌被告丙○○、甲○○從事喪葬業多年，原應正派經營，卻為貪圖
    利益，乘喪家需土地下喪，以詐術賣出無合法所有權及使用權之墓地，侵害告訴
    人之財產法益及犯罪後一再否認犯行，並己與告訴人達成和解等一切情狀，判處
    如主文所示之刑，以示懲儆。
三、按刑法第三百二十條第二項之竊佔罪，為即成犯，於其竊佔行為完成時犯罪即成
    立，以後之繼續竊佔乃狀態之繼續，而非行為之繼續。又竊佔罪為即成犯，於竊
    佔行為完成時犯罪即成立，以後之繼續竊佔，乃狀態之繼續而非行為之繼續；如
    在他人竊佔土地行為完成後，始向其買受或收受，縱明知係因竊佔而得，仍予故
    買或收受，祗能成立故買贓物或收受贓物罪，與收買動產之盜贓初無異致，不能
    謂其故買或收受行為，即為竊佔不動產（司法院解釋字第三五三三號、最高法院
    六十六年度台上字第三一一八號、八十一年度台上字第二一九八號判例參照），
    經本院於八十九年二月一日調查時訊之被告丁○○供稱：「我只是受僱該公司做
    水泥工，系爭土地在日本時代是我先人在墾植，後來由我繼續種植，土地不是我
    的。」、「該地附近皆為墓地，我問丙○○，這地給你當墓地，楊說要寫使用權
    證明書，故我就寫給他。當時土地是和墓園一起算錢，土地沒有單獨拿錢，總共
    多少錢我已忘了，現在這地上沒有墓地，我在那裡墾殖了二、三十年」、本院八
    十九年六月二十七日審理時供稱：「賣給告訴人的墓地是與七十九年間我所賣給
    茅蔡阿香的墓地一起整地，茅的案子是最後一筆，之後我知道觸犯法律，我就沒
    有再轉售整地。」等語，足見被告丁○○係於開闢前開墓地完成後，始向喪葬業
    者推銷，則被告丁○○之竊佔犯於其詐欺時業己完成，故被告丙○○、甲○○將
    被告所竊佔後開闢之國有地以墓地販售時，即難認被告二人與被告丁○○有共同
    竊佔及違反山坡地保育利用條例之犯意聯絡，而論被告丙○○、甲○○共同竊佔
    罪責等罪責，附此敘明。
貳、免訴部分：
一、公訴意旨略以：被告丁○○曾於民國七十四年間因盜賣國有土地，供造墓使用，
    犯竊佔罪，經台灣高等法院判處有期徒刑三月確定，於七十五年十一月廿七日執
    行完畢。復於八十年間因在公有山坡地整地營造墓穴設置工作物，違反山坡地保
    育利用條例，經台灣高等法院判處有期徒刑一年六月確定，於八十二年十一月十
    八日執行完畢。丙○○、甲○○係夫妻關係，經營上海正義壽器有限司（下稱正
    義公司，設於台北市○○○路三八六號），從事代辦墓園及治喪事宜。三人基於
    意圖不法所有之犯意聯絡，利用不知情之乙○○因其父張寅東喪葬洽商丙○○、
    甲○○覓地造墓之機會，明知坐落台北市○○區○○段四小段四六八地號山坡地
    （重測前為台北市北投區○○○段十八分小段四八二之二地號）係登記為陳正雄
    等人所有，使用分區為保護區，丁○○並無使用之權利，且不得供作墓地使用，
    仍由丁○○出具土地使用權證明書，交由丙○○、甲○○，轉交予乙○○，丙○○、甲○○並向乙○○佯稱該土地為丁○○所有，使用權無虞，以此為詐術，使
    乙○○陷於錯誤，分別於七十九年二月二十八日、四月十一日支付造墓費及治喪
    費，計新台幣（下同）五十四萬元，並營造夫妻墓。於八十三年間乙○○因其母
    張王秀英喪葬洽由丙○○、甲○○處理造墓及喪葬事宜，渠等依然匿其無權使用
    之事實，收取十八萬元之造墓費用。嗣於八十六年十月十六日台北市政府以府社
    七字第八六○六八二九○○○號公告上開墓園係違反墳墓設置管理條例所設之墓
    園，應於三個月內遷葬，否則將處以罰鍰並代為遷葬，乙○○始知受騙。因認被
    告丁○○涉有刑法第三百三十九條第一項之詐欺罪嫌。
二、檢察官起訴書所載被告三人所出售告訴人之墓地係位於，坐落台北市○○區○○
    段四小段四六八地號山坡地（重測前為台北市北投區○○○段十八分小段四八二
    之二地號）上之夫妻墓，惟經本院於八十九年四月二十四日至墓地現場勘驗，並
    經告訴人指認墓地座落位置，經請台北市士林地政事務所進行測量，結果士林地
    政事務所以八十九年五二十五日北市士地二字第八九六０八三０八００號函回復
    ，內載：「貴院囑託測本市○○區○段四小段四六四地號（係現場測繪地號）土
    地一案業經本所測量完竣，檢送測量成果圖及登記簿謄本各一份」，從前開地政
    事務所之測量結果知，告訴人所訴被告等人賣予其設置父母夫妻墓穴之土地係位
    於「北投區○段○○段四六四地號」而非起訴書所載「北投區○段○○段四六八
    地號」故起訴書此一部分應係誤載，合先敘明。
三、按案件曾經判決確定者，應諭知免訴之判決，刑事訴訟法第三百零二條第一款定
    有明文。又訴訟上所謂一事不再理之原則，關於實質上一罪或裁判上一罪，均有
    其適用，最高法院六十年台非字第七七號著有判例；此乃因檢察官就犯罪事實之
    一部起訴，依同法第二百六十七條規定，其起訴效力及於全部，審理事實之法院
    ，對於實質上或裁判上一罪之全部犯罪事實，於宣判日前，既有審理之可能，即
    應予以審判，故確定判決之既判力，應及於最後審理事實法院宣示判決前發生之
    事實，亦即既判力對於時間效力之範圍，應以最後審理事實法院之宣判日為判斷
    之標準。
四、經查被告丁○○前曾因「於七十九年十一月間，在公有山坡地台北市○○區○○
    段四小段四六四號之土地上整地營造墓穴設置工作物，出售與不知情之不詳姓名
    之茅蔡阿香後代子孫，設置茅蔡阿香之墓地一六．八二平方公尺」之違反山坡地
    保育利用條例等事實，經台灣台北地方法院土林地方法院檢察署檢察官以八十年
    偵字第七九一號起訴，並經台灣台北地方法院士林分院以八十年訴字第四八一號
    判處有期徒刑一年六月，並經上訴高等法院及最高法院，均上訴駁回，於八十一
    年四月十六日確定，有卷附之起訴書、判決書及台灣高等法院檢察署刑案紀錄簡
    覆表在卷可證，現公訴人復以前開事實再對被告丁○○起訴詐欺罪嫌。核本件公
    訴人指訴被告丁○○於七十九年二月間將其所開闢座落於北投區○段○○段四六
    四地號之墓穴，以出具永久使用權之方式賣予告訴人，被告丁○○所犯之違反山
    坡地保育利用條例之罪（按水土保持法係於八十三年五月間二十七日公布）與其
    後出售墓地之詐欺犯行，有方法結果之牽連關係，為裁判上一罪，被告於七十九
    年十一月間違反山坡地保育利用條例罪即經判決確定，其於同年二月間在同一地
    段（四六四號）開闢墓地，所為方法相同，時間緊接，觸犯構成要件相同之罪名
    ，顯係基於概括犯意為之，應為連續犯，依前開論述確定判決之效力亦及於被告
    具有連續犯及牽連犯關係之詐欺罪部分，爰依法為諭知免訴之判決。
據上論斷，應依刑事訴訟法第二百九十九條第一項前段、第三百零二條第一款，刑法
第二十八條、第三百三十九條第一項、罰金罰鍰提高標準條例第一條前段，判決如主
文。
本案經檢察官莊俊仁到庭執行職務
中    華    民    國      八十九    年      七    月    十二          日
                                      臺灣臺北地方法院刑事第九庭
                                          法  官  王  綽  光
右正本證明與原本無異。
如不服本判決，應於判決送達後十日內，向本院提出上訴狀。
                                          書記官  潘  惠  梅
中    華    民    國      八十九      年      七      月      十三    日
附錄法條：刑法第三百三十九條第一項。
一意圖為自己或第三人不法之所有，以詐術使人將本人或第三人之物交付者，處五年
  以下有期徒刑、拘役或科或併科一千元以下罰金。
二以前項方法得財產上不法之利益或使第三人得之者亦同。
三前二項之未遂犯罰之。


司法院資訊處製作；財團法人民間司法改革基金會備份。
